---
title: "Práctica 1"
author: "Anabel Gómez Ríos"
output: pdf_document
---

#Ejercicio de Generación y Visualización de datos.

##1. Construir una función `lista = simula_unif(N, dim, rango)` que calcule una lista de longitud `N` de vectores de dimensión `dim` conteniendo números aleatorios uniformes en el intervalo `rango`.  
  
```{r}
simula_unif <- function(N, dim, rango) {
  set.seed(1)
  lapply(1:N, function(x) runif(dim, min = rango[1], max = rango[2]))
}
```

Por ejemplo, vamos a obtener una lista de longitud 4 de vectores de dimensión 3 en el rango (0,1):
```{r}
l <- simula_unif(4,3,c(0,1))
l
```

##2. Construir una función `lista = simula_gauss(N, dim, sigma)` que calcule una lista de longitud `N` de vectores de dimensión `dim` conteniendo números aleatorios gaussianos de media 0 y varianzas dadas por el vector `sigma`.

```{r}
simula_gauss <- function(N, dim, sigma) {
  set.seed(1)
  lapply(1:N, function(x) rnorm(dim, mean = 0, sigma))
}
```

Vamos a obtener por ejemplo una lista de longitud 3 de vectores de dimensión 2 y vector de desviaciones (1,7):
```{r}
simula_gauss(3,2,c(1,7))
```
Como vemos, la varianza 1 se coge para la primera coordenada de los vectores y la varianza 7 para la segunda coordenada. Si ponemos por ejemplo c(1,7,3) como vector de desviaciones y la dimensión de los vectores es 2, ignora el número 3.

##3. Suponer `N = 50, dim = 2, rango = [-50, 50]` en cada dimensión. Dibujar una gráfica de la salida de la función correspondiente.

```{r}
lista <- simula_unif(50, 2, c(-50,50))
# Obtenemos las coordenadas x e y, que son la primera y segunda columna
# de la lista (primera componente y segunda componente de cada vector
# en la lista)
x <- rapply(lista, function(x) x[1])
y <- rapply(lista, function(x) x[2])
plot(x, y, type = "p", xlab = "Eje X", ylab = "Eje Y")
```

##4. Suponer `N = 50, dim = 2, sigma = [5,7]`. Dibujar una gráfica de la salida de la función correspondiente.

```{r}
lista2 <- simula_gauss(50, 2, c(5,7))
# Obtenemos las coordenadas x e y, que son la primera y segunda columna
# de la lista (primera componente y segunda componente de cada vector
# en la lista)
x <- rapply(lista2, function(x) x[1])
y <- rapply(lista2, function(x) x[2])
plot(x, y, type = "p", xlab = "Eje X", ylab = "Eje Y")
```

##5. Construir la función `v = simula_recta(intervalo)` que calcula los parámetros `v = (a,b)` de una recta aleatoria `y = ax + b` que corte al cuadrado [-50,50] times$ [-50,50] (Ayuda: Para calcular la recta simular las coordenadas de dos puntos del cuadrado y calcular la recta que pasa por ellos).

```{r}
simula_recta <- function(intervalo) {
  l <- simula_unif(2, 2, intervalo)
  a <- (l[[2]][2] - l[[1]][2]) / (l[[2]][1] - l[[1]][1])
  b <- l[[1]][2] - a * l[[1]][1]
  c(a,b)
}
```

```{r}
simula_recta(c(-50,50))
```